【裁判字號】    89,上易,3232
【裁判日期】    891122
【裁判案由】    恐嚇
【裁判全文】
臺灣高等法院刑事判決                          八十九年度上易字第三二三二號
    上  訴  人
    即  被  告  乙○○
右上訴人因恐嚇取財案件，不服臺灣桃園地方法院八十九年度易字第一二九八號，中
華民國八十九年六月二十三日第一審判決 (起訴案號：臺灣桃園地方法院檢察署八十
九年度偵字第五二一三號)提起上訴，本院判決如左：
    主  文
原判決撤銷。
乙○○意圖為自己不法之所有，以恐嚇使人將本人之物交付，未遂，處有期徒刑肆月
。
    事  實
一、乙○○於民國八十三年間因違反肅清煙毒條例及煙毒等案件，經本院及原審分別
    判處有期徒刑三年三月及二年確定，又經原審定其應執行有期徒刑四年六月，復
    於八十四年間因煙毒案件，經原審判處有期徒刑三年六月，於八十四年五月二日
    確定，於八十四年一月九日入監服刑，並接續執行，指揮書執畢日期為九十一年
    十一月廿九日，而於八十七年七月二十日假釋出獄（未構成累犯），猶不知悔改
    ，竟意圖為自己不法之所有，於八十九年三月三十一日下午六時許，至桃園縣龜
    山鄉陸光村陸光二村八五七號同眷村之甲○○住處，先以殺人要跑路為由藉詞向
    甲○○借款新台幣（下同）三萬元，經甲○○表示開玩笑，哪有那麼多錢借，乙
    ○○即賴著不走，坐在甲○○住處客廳達二十分鐘後，甲○○向乙○○表示認識
    乙○○之父母，可以給二千元，但要求乙○○離開，乙○○不肯，反稱：「你把
    我當小孩？」，再過十分鐘，甲○○只好表示要將身上之五千元全部給乙○○，
    乙○○仍不接受，表示「你哄我」，並說「來這裡已經有所準備」等語，因乙○
    ○平日在該眷村裡即是混混，有施用海洛因，乃全村都知道的事，此次口出上開
    言語，加以乙○○自進來以後即將右手插於外套內，始終未曾抽出，甲○○因而
    心生畏懼，隨手拾起平日練身用之彈簧棒以準備防身，嗣電話鈴聲響起，甲○○
    進入房內接電話並報警，乙○○知悉甲○○報警後，始離開上址而未遂，隨後經
    警循線查獲。
二、案經桃園縣警察局龜山分局報告臺灣桃園地方法院檢察署檢察官偵查起訴。
    理  由
一、訊據上訴人即被告乙○○矢口否認右揭犯行，辯稱：伊係向甲○○借款三萬元，
    但甲○○說只有五千元，伊就說五千元根本不夠，乾脆就不要借了，伊當時將手
    放入外套口袋內，是因為身體癢，並無兇器，亦無恐嚇甲○○之意思，伊是因為
    自己通緝中始害怕逃走，如伊有恐嚇取財之意思，就不會讓甲○○去接電話而不
    阻止等語。經查，右揭犯罪事實，業據被害人甲○○於警訊、偵查、原審及本院
    調查中指述綦詳，又被告自承與被害人並不熟識，竟向被害人表示伊殺人要跑路
    ，要借錢云云，衡諸常情，被告向平日並無往來之被害人表示上開言語，顯已足
    使人心生畏懼。另被告向被害人借錢之理由，於警訊時先辯以：因伊向地下錢莊
    借錢，錢莊要來向我要錢，看能不能有整數三萬元可以借給伊（見偵查卷第四頁
    反面）；嗣於偵查時又辯稱：因當時手受傷，要去治病（詳偵卷第三十頁背面）
    ，核被告所供借錢之理由前後不一，已難遽信；而被告於被害人表示願將身上僅
    有之五千元出借時，衡情即應稱謝離去，其竟向被害人稱：「你哄我」、「你把
    我當小孩」、「我來這裡已有準備」等語，則被告有為自己不法所有之意圖，已
    甚明顯，再參以被告得知被害人報警後，即轉身逃跑，若被告僅意在借錢，何需
    如此？未查，被害人因被告之行為心生畏懼而報警一節，亦經證人即本案承辦警
    員王忠信於偵查時證稱：於接獲被害人甲○○報案電話後，其同事與其先後到達
    現場，被害人甲○○向渠等指述乙○○之恐嚇取財犯行，而被害人亦有當場指認
    乙○○等語（見偵查卷第三十五頁反面），被害人與被告僅為鄰居，雙方並無任
    何往來，亦無嫌隙，被害人應無故入被告於罪之理，被害人之指述應可採信，被
    告上開所辯，顯屬卸責之詞，委無足取。本件事證明確，被告犯行堪以認定，應
    依法論科。
二、核被告所為係犯刑法第三百四十六條第三項、第一項恐嚇取財未遂罪。又被告已
    著手於恐嚇取財之行為之實施，惟未取得財物，為未遂犯，依刑法第二十六條前
    段之規定減輕其刑。原審對被告為論罪科刑，固非無見，但被告係向被害人恐嚇
    三萬元，尚非恐嚇取財五萬元，此已據被害人自警訊、偵查、原審及本院調查中
    始終供述明確，原審未加詳查，認定被告係向被害人恐嚇取財五萬元，核其事實
    之認定，尚有違誤；又被害人於警訊中稱：「沒有看到他（被告）有拿取任何東
    西」（詳偵卷第九頁背面）；於原審中稱被告手插在腰間，穿外套，不知被告有
    無東西（詳原審卷第二十三頁），被害人於本院中稱：「（問：被告手插進衣服
    有無鼓起來？）沒有，我沒看到」、「（問：你有無以為被告衣服內有兇器？）
    我不敢肯定有，或肯定沒有，因為他的衣服沒有鼓起來，我認為被告假藉借錢的
    名義，實際上是恐嚇」等語（詳本院卷第三十八頁、第三十九頁），由上被害人
    之供述可知，被告並未以自己手插入衣服中使看似帶有武器狀，起訴狀中亦未為
    如此之記載，原審認定被告以手插入外套口袋內，使其外觀看似帶有武器云云，
    核亦有未當，被告上訴否認犯罪，雖無理由，但原判決既有上開事實認定之瑕疵
    ，自無可維持，應由本院將原判決撤銷改判。爰審酌被告年輕力盛，卻不思憑己
    力賺取報酬，竟堂而皇之至他人家中恐嚇取財，其恐嚇之手段對於年老之長輩身
    心所生危害程度之大小，且已於犯後次日至被害人家中向被害人道歉（詳本院卷
    第三十九頁），及本次未阻止被害人報警、犯罪所求金額不多等一切情狀，量處
    如主文第二項所示之刑，以示儆懲。
據上論結，應依刑事訴訟法第三百六十九條第一項前段、第三百六十四條、第二百九
十九條第一項前段，刑法第三百四十六條第三項、第一項、第二十六條前段，罰金罰
鍰提高標準條例第一條前段，判決如主文。
本案經檢察官劉惟宗到庭執行職務。
中      華      民      國    八十九    年     十一     月    二十二    日
                            台灣高等法院刑事第二十庭
                                    審判長法  官  葉  麗  霞
                                          法  官  王  炳  梁
                                          法  官  黃  瑞  華
右正本證明與原本無異。
不得上訴。
                                          書記官  秦  仲  芳
中    華    民    國    八十九    年        十一    月          二十三  日
附錄：本案論罪科刑法條全文
刑法第三百四十六條
意圖為自己或第三人不法之所有，以恐嚇使人將本人或第三人之物交付者，處六月以
上五年以下有期徒刑，得併科一千元以下罰金。
以前項方法得財產上不法之利益或使第三人得之者，亦同
前二項之未遂犯，罰之。


司法院資訊處製作；財團法人民間司法改革基金會備份。
